臺北高等行政法院判決
　　　　　　　　　　　　　　　　　　 95年度訴字第03146號
　　　　　　　　　　　　　　　.
原　　　告　日商‧吉田股份有限公司
代　表　人　甲○○○
訴訟代理人　林志剛律師　　　 （兼送達代收人）
　　　　　　楊憲祖律師
　　　　　　黃闡億律師
被　　　告　經濟部智慧財產局
代　表　人　蔡練生（局長）
訴訟代理人　丙○○
參　加　人　尚立國際股份有限公司
代　表　人　乙○○（董事長）
訴訟代理人　練家雄律師
　　　　　　張右人律師
上列當事人間因商標評定事件，原告不服經濟部中華民國95年07
月12日經訴字第09506172280號訴願決定，提起行政訴訟，並經
本院裁定命參加人獨立參加本件被告之訴訟。本院判決如下：
　　主  文
原告之訴駁回。
訴訟費用由原告負擔。
　　事  實
一、事實概要：參加人之前手祥記實業股份有限公司（以下稱祥
    記公司）於民國（以下同）85年12月12日以「PORTER DASH
    ！及圖」商標，指定使用於當時商標法施行細則第49條所定
    商品及服務分類表第25類之「衣服、...、服飾用皮帶商品
    」等商品，向被告申請註冊，經被告核准列為註冊第787909
    號商標（原聯合商標），並於91年間申准移轉登記予參加人
    。嗣原告於92年11月26日以該註冊商標有違註冊時商標法第
    37條第1項第7款之規定，對之申請評定。被告審查期間，適
    逢現行商標法於92年11月28日修正施行，系爭商標乃依修正
    後商標法第86條第1項規定視為獨立之註冊商標，其程序並
    依該法第91條之規定辦理；本件原評定主張之條款，業經修
    正為現行商標法第23條第1項第12、14款之規定。案經被告
    審查，認系爭商標並未違反註冊時商標法第37條第1項第7款
    之規定，乃於95年03月01日以中台評字第920576號商標評定
    書為申請不成立之處分。原告不服，提起訴願，經訴願決定
    駁回，原告猶未甘服，遂向本院提起行政訴訟。本院因認本
    件訴訟之結果，參加人之權利或法律上利益將受損害，乃依
    行政訴訟法第42條第1、3項規定，依職權裁定命參加人獨立
    參加本件被告之訴訟。
二、兩造聲明：
　(一)原告聲明：
  1.原處分及訴願決定均撤銷。
  2.被告應做成撤銷第787909號「PORTER DASH!及圖」商標註冊
    之處分。
  3.訴訟費用由被告負擔。
　(二)被告聲明：
  1.駁回原告之訴。
  2.訴訟費用由原告負擔。
  (三)參加人聲明：
  1.駁回原告之訴。
  2.訴訟費用由原告負擔。
三、兩造之主張：
甲、原告主張：
  (一)法規適用：
  1.按「本法修正施行前已申請或提請評定，尚未評決之評定案
    件，以本法修正施行前及本法修正施行後之規定均為違法事
    由為限，始撤銷其註冊。」為現行商標法第91條第1項之規
    定。查本案係屬現行商標法施行前已申請評定，尚未評決之
    評定案件，須系爭商標有同時違反現行商標法修正施行前及
    修正施行後規定之情形者，始撤銷其註冊；再依本案申請評
    定時商標法（即91年05月29日修正公布之商標法）第77之1
    條第2項規定，商標評定案件適用註冊時之規定，而系爭商
    標係於86年12月01日獲准註冊。是依現行商標法第91條第1
    項規定，本案須同時違反系爭商標註冊時商標法及現行商標
    法之規定，始撤銷其註冊。
  2.原告係以系爭商標違反註冊時商標法（即82年12月22日修正
    公布之商標法）第37條第1項第7款之規定，對之申請評定，
    而參酌86年05月07日修正公布之商標法立法理由中關於第37
    條第7款部分記載：「保護著名商標或標章，為世界貿易組
    織有關智慧財產權協定與巴黎公約所揭示之原則且為世界各
    國趨勢，現行條文未將著名商標或標章明列，易致誤解，爰
    將其明定於本款中。」可知86年05月07日修正公布之商標法
    第37條第7款僅增加著名性要件，又86年05月07日修正公布
    之商標法第37條第7款即與現行商標法第23條第1項第12款本
    文前段之規定相同。因此，系爭商標註冊時商標法第37條第
    1項第7款規定即相當於現行商標法第23條第1項第12款之規
    定，系爭商標須同時違反上開二規定，始撤銷其註冊，合先
    敘明。
  (二)原處分及訴願決定係以「依參加人前手祥記公司與原告於西
    元1988年12月05日起至2000年05月所簽訂之協議書內容觀之
    ，原告就其設計之皮包系列商品同意祥記公司於日本、香港
    以外之地區註冊取得『PORTER DASH!』等商標之註冊，而系
    爭商標於85年12月12日申請註冊，尚在前開協議書有效期間
    內，合於前開協議書之約定範疇，則系爭商標申請註冊時已
    獲得原告之允許，主觀上自無基於不公平競爭之意圖，非出
    於自創而有意抄襲他人已使用之商標或標章申請註冊，則系
    爭商標之申請註冊，自無系爭商標註冊時商標法第37條第1
    項第7款規定之適用」為由，而分別為申請不成立及訴願駁
    回之決定。另本案原處分所涉及之被評定商標為註冊第7879
    09號「PORTER DASH!及圖」商標，惟訴願決定書事實欄卻記
    載為註冊第683346號商標，是其記載顯有違誤，應予指明。
  (三)系爭商標並不在原告與祥記公司所簽訂之授權契約書中同意
    註冊之商標範圍內：
  1.原告與祥記公司曾分別於西元1988年12月、1993年05月、19
    96年01月及2000年05月間簽訂授權契約書，其中第3份授權
    契約書（即1996年01月所簽訂者）之有效期間為西元1996年
    01月01日起至2000年12月31日止，雖然系爭商標申請註冊日
    （85年12月12日）在該份授權契約書有效期間內，惟該契約
    書第2條僅明列「Porter」、「Porter Dash」、「Luggage
    Label」等3件文字商標，並未包含系爭商標圖樣中提行李箱
    作奔跑狀之侍者圖形商標，此由該契約書第4條雖記載：「T
    he above trademarks can be registered worldwide by G
    allant except Hongkong and Japan.（中譯：上述商標可
    由祥記公司於日本、香港以外之其他國家註冊）。」惟其中
    所謂「The above trademarks.（中譯：上述商標）」僅指
    第2條中所記載之「Porter」、「Porter Dash」、「Luggag
    e Label」等3件文字商標，並未包含系爭商標圖樣中「提行
    李箱作奔跑狀之侍者」圖形商標可證。
  2.原告並未將「PORTER DASH!」外文與「提行李箱作奔跑狀之
    侍者」圖形相結合作為商標向日本商標專責機關申請註冊，
    原告僅於日本分別註冊「PORTER DASH!」文字商標（日本註
    冊第0000000號）及「提行李箱作奔跑狀之侍者」圖形商標
    （日本註冊第0000000號）。
  3.是由上開授權契約書中之記載及原告實際於日本註冊商標之
    情形，可知系爭商標乃祥記公司擅自將「PORTER DASH!」文
    字商標與「提行李箱作奔跑狀之待者」圖形商標所組合而成
    之商標，該商標圖樣並未在原告與祥記公司間上開授權契約
    中所約定之同意註冊範圍內，原處分及訴願決定認為系爭商
    標之申請註冊曾經原告同意，顯與事實不符，其以系爭商標
    之申請註冊曾獲得原告之允許為由，認定系爭商標並無該商
    標註冊時商標法第37條第1項第7款規定之適用，顯有違誤，
    應予撤銷。
  (四)原處分及訴願決定未調查、判斷系爭商標所指定使用之商品
    是否屬於原告與祥記公司間之授權契約中同意註冊商品範圍
    ，有違行政程序法第43條之規定：
  1.按「行政機關為處分或其他行政行為，應斟酌全部陳述與調
    查事實及證據之結果，依論理及經驗法則判斷事實之真偽，
    並將其決定及理由告知當事人。」為行政程序法第43條之規
    定，其立法理由表示：「考量行政著重專業、機動、效能等
    特質，賦予行政機關自由心證應較法定證據為優。特明定行
    政機關經斟酌全般意見陳述內容及調查證據之結果，得依自
    由心證，判斷事實之真偽。」
  2.今原告主張「系爭商標所指定使用之衣服、男女服裝、童裝
    等商品並未在前揭協議書中同意註冊商品範圍內」，惟原處
    分及訴願決定則以「原告是否同意系爭商標註冊使用於衣服
    、男女服裝、童裝等商品，因事涉雙方對協議書上關於同意
    註冊商品範圍之認定，核屬另案私權糾紛，自應循民事訴訟
    解決，於爭議未釐清前，尚難遽指祥記公司有抄襲據以評定
    諸商標之意圖」為由，對「系爭商標所指定使用之衣服、男
    女服裝、童裝等商品是否在前揭協議書中同意註冊商品範圍
    內」，未進行調查、判斷。被告竟以「此同意註冊商品之範
    圍究係為何，兩造各執一詞，應屬另案私權紛爭」為理由，
    而對原告是否同意祥記公司以系爭商標圖樣指定使用於袋類
    以外之商品申請註冊乙事，未加以判斷，即遽為申請不成立
    之處分，顯已違反前揭行政程序法第43條之規定。
  3.原告是否同意祥記公司註冊系爭商標，亦屬私權紛爭，亦事
    涉契約之解釋，惟被告竟一方面依據原告與祥記公司間之授
    權契約，認定原告曾同意祥記公司註冊系爭商標，一方面卻
    又怠於解釋契約，怠於判斷系爭商標之申請註冊是否逾越原
    告原同意註冊之商品範圍，原處分所謂「此同意註冊商品之
    範圍究係為何，兩造各執一詞，應屬另案私權紛爭」，實為
    卸責之詞，怠忽行政機關根據行政程序法第43條規定，依據
    全部陳述與調查事實及證據之結果，依論理及經驗法則判斷
    事實真偽之職責。
  4.綜上所述，被告應依法判斷「系爭商標之申請註冊是否逾越
    原告原同意註冊之商品範圍」，懇請鈞院逕就此涉及系爭商
    標之註冊是否合法之重大事項為判斷，或發回被告就此事項
    詳加調查、判斷。
  (五)祥記公司逾越授權註冊商品範圍，襲用據以評定商標：
　1.原告與祥記公司間所簽訂的4份授權契約均係針對袋類商品
    ，此由表明4份授權契約主要意旨的第1條約定即明，該條明
    定原告授權祥記公司製造、行銷之對象為「BAGS COLLECTIO
    NS」，以西元1988年12月間簽訂的第1份授權契約為例，其
    第1條即開宗明義規定：「雙方希望祥記公司有於日本以外
    地區製造且行銷原告公司所設計之袋類商品之專屬權利。（
    原文：WHEREAS THE PARTIES DESIRE THAT GALLANT HAVE T
    HE RIGHT OF EXCLUSIVELY TO MANUFACTURE AND MARKET TH
    E BAGS COLLETIONS『註：應為COLLECTIONS之誤』DESIGNED
     BY YOSHIDA TO ALL OVER THE WORLD EXCEPT JAPAN.」授
    權契約中同意註冊條款既屬第1條立約意旨下之具體實施方
    法的約定，則其同意註冊範圍自僅限於袋類商品，而不及於
    其他類別商品，祥記公司未得原告同意，擅自申請註冊系爭
    商標於「衣服、男女服裝、童裝、靴鞋、圍巾、襪子、服飾
    用腰帶」等商品，已超出授權契約中同意註冊商品範圍。
  2.於祥記公司申請註冊系爭商標當時有效存在的第3份授權契
    約（即西元1996年01月間簽訂之契約）第1條即明載其締約
    目的：「原告公司授予祥記公司專屬製造及行銷原告公司所
    設計之袋類系列商品的權利及使用原告公司品牌名稱而由祥
    記公司發展的系列商品。（原文：Yoshida grants Gallant
    the exclusive right to manufacture and market the ba
    gs collections designed by Yoshida and also collecti
    ons developed by Gallant using Yoshida brand names.
    ）」其下各條款則記載實施此項締約目的的各項具體措施，
    其中包括允許祥記公司在日本、香港以外地區註冊Porter D
    ash等商標。祥記公司擅自申請註冊系爭商標於「衣服、男
    女服裝、童裝」等商品，已逾越授權契約中同意註冊商品範
    圍，原處分及訴願決定認系爭商標之申請註冊事先已得原告
    同意，顯有違誤，應予撤銷。
  (六)縱認系爭商標包含在原告與祥記公司所簽訂之授權契約書中
    同意註冊之商標、商品範圍內，惟雙方授權契約早已終止，
    倘使參加人繼續保有系爭商標專用權，不符商標法立法目的
    ：
  1.原告與祥記公司間之商標授權契約關係已於西元2001年05月
    間中止。
  2.我國相關消費者所認識之「PORTER」、「PORTER DASH」等
    系列商標所表彰者為原告之信譽：
    (1)祥記公司於授權契約有效存續期間內，在性質上僅為原告
      之代理商或經銷商之性質，其與一般代理商、經銷商不同
      點僅在祥記公司具有生產背包、手提袋類產品的能力，而
      原告於授權契約中雖同意祥記公司得自行生產背包、手提
      袋類產品，惟不得因此即謂祥記公司所產製並標示「PORT
      ER」、「PORTER DASH」等系列商標的背包、手提袋類產
      品使消費者認知的產製來源為祥記公司，此由雙方簽訂之
      合約中，約定原告有權控制祥記公司生產的商品品質及產
      品樣式，即可明瞭祥記公司僅屬原告公司之經銷商（或稱
      代理商）性質，僅原告同意祥記公司得自行生產原告設計
      的產品（或祥記公司自行設計經原告同意的產品），此與
      A公司委託B公司生產A公司產品，另授權C公司經銷A公司
      產品，本質上並無不同，僅祥記公司結合B公司與C公司之
      功能而已。此由雙方西元1988年12月間簽訂的授權契約第
      5至9條之約定及西元1996年01月間、2000年05、06月間所
      簽訂的最後2份合約第12條約定：「為統一YOSHIDA（即原
      告）品牌印象，公開廣告、看版及廣告特輯等，應得YOSH
      IDA之同意。（原文為For unity of image of Yoshida b
      rand,advertisement publicity,standing boards,adver
      tising column etc.,should be approved by Yoshida.
      ）」即可得知。
    (2)祥記公司於台灣使用據以評定商標之效果，應歸於原告，
      原告係藉由祥記公司於台灣地區行銷據以評定商標商品。
      我國相關消費者所認識之「PORTER」、「PORTER DASH」
      等系列商標所表彰之信譽為原告之信譽，而非祥記公司或
      參加人之信譽。
  3.參加人有攀附原告公司商譽之行為：
    參加人曾於另案審定第00000000號「PORTER DASH!及圖」聯
    合商標異議案件等提出許多宣傳廣告資料，其廣告以「Port
    er哈日包燒上身」、「...其實這些都是Porter包的特色，
    在日本街頭走紅多時，如今燒到台北青少年的肩上，也是可
    想而知」、「目前台灣正式代理的Porter包，是所謂的『海
    外版』」、「Porter於1962年由Kichizo Yosh ida所創立」
    、「日本超人氣背包～PORTER」等為訴求，促銷「PORTER」
    相關系列商標商品，其顯然意圖使消費者認為「PORTER」相
    關系列商標所表彰之商品來源或產銷主體為原告，其攀附原
    告商譽之意圖明顯，有使消費者對同樣含有「PORTER」字樣
    的系爭商標所表彰之商品來源或產銷主體與原告產生混淆誤
    認之虞。
  4.保障商標權及消費者利益，維護巿場公平競爭，促進工商企
    業正常發展，乃商標法第1條所揭示之立法目的。倘使參加
    人保有系爭商標專用權顯然有使消費者繼續對系爭商標商品
    之產製來源產生混淆而發生誤購及減損原告商譽之虞。退萬
    步言之，縱認系爭商標應包含在原告與祥記公司所簽訂之授
    權契約書中同意註冊之商標範圍內，惟雙方授權契約早已終
    止，倘使參加人繼續保有系爭商標專用權，將有礙巿場公平
    競爭秩序並損害消費者利益。因此，原告雖曾同意祥記公司
    註冊「PORTER DASH」文字商標，惟不得以此為由排斥系爭
    商標該當其註冊時商標法第37條第1項第7款不得註冊事由之
    規定。
  (七)系爭商標違反註冊時商標法第37條第1項第7款及現行商標法
    第23條第1項第12款之規定：
  1.按商標圖樣「襲用他人之商標或標章有致公眾誤信之虞者」
    ，不得申請註冊，為系爭商標註冊時商標法第37條第1項第7
    款規定。所謂「襲用他人之商標或標章有致公眾誤信之虞」
    ，係指商標本身相同或近似於他人之商標或標章，有使一般
    消費者誤信其所表彰之商品來源或產銷主體而購買之虞而言
    。又本款之適用，依83年07月15日修正公布之商標法施行細
    則第31條之規定，指以不公平競爭之目的，非出於自創而抄
    襲他人已使用之商標或標章申請註冊並有致公眾誤信之虞者
    ；所襲用者不以著名商標或標章而使用於同一或類似商品為
    限。再者，商標相同或近似於他人著名商標或標章，有致相
    關公眾混淆誤認之虞者，不得註冊，為現行商標法第23條第
    1項第12款所明定。商標圖樣之近似，以具有普通知識經驗
    之購買人，於購買時施以普通所用之注意，有無混同誤認之
    虞判斷之；所稱「著名之商標或標章」，係指有客觀證據足
    以認定該商標或標章已廣為相關事業或消費者所普遍認知者
    而言。又所謂「有致相關公眾混淆誤認之虞者」，係指商標
    或標章有使相關消費者對其所表彰之商品來源或產製主體發
    生混淆誤信之虞而言。
  2.兩造商標構成近似：
    系爭商標與據以評定「PORTER人形圖」、「PORTER DASH!」
    及「YOSHIDA&COMPANY PORTER TOKYO JAPAN及圖」等商標圖
    樣相較，均有相同之外文「PORTER」、「PORTER DASH!」或
    構圖意匠完全相同之搬行李服務生人形圖，客觀上於異時異
    地隔離觀察及交易連貫唱呼之際，有使普通知識經驗之購買
    人產生混同誤認之虞，應屬構成近似之商標。
  3.據以評定商標為著名商標：
    (1)原告早於西元1962年即首創「PORTER」商標，使用於「背
      包、皮包、手提袋」等商品上，並於西元1977年起陸續於
      日本申請註冊「PORTER」系列商標，為促銷據以評定商標
      之「背包、皮包、手提袋」等商品，除於報章雜誌長期持
      續廣告外，並有下列客觀證據資料，如西元1984年至2003
      年間據以評定標商品展售會相關資料影本、販售據以評定
      商標商品之賣場照片、日本皮包公會及23家販售皮包零售
      商所出具之證明據以評定商標於西元1980年代中期已為著
      名商標之文件影本、西元0000-0000年「皮革製品及關連
      企業業績速報820社」、0000-0000年「皮革產業有力企業
      業績速報920社」等客觀統計刊物中有關原告公司之介紹
      ，足以證明據以評定商標之著名性。
    (2)原告並透過代理商銷售據以異議商標商品至香港地區，而
      臺灣與日本間雖隔海相鄰，但以現代交通工具往來，來回
      僅須數小時，且雙方無論商業貿易或觀光旅遊皆十分頻繁
      ，兩地的商品及流行資訊交流也極為快速與廣泛，臺灣各
      知名書局連鎖店及便利超商均有展示與販售日本發行介紹
      其流行服飾、起居擺設及休閒娛樂等情報的知名雜誌（關
      於此事實，為大院90年訴字第3766號判決所肯認）。又自
      西元1988年12月起至2001年05月止原告並曾授權祥記公司
      在台灣行銷標示據以評定商標之背包類商品，臺灣消費者
      所認識之據以評定商標所表彰者乃原告公司之信譽及產品
      品質，祥記公司於臺灣使用據以評定商標之效果，應歸於
      原告。且依吾人一般生活經驗，我國銷售背包、皮包、手
      提袋類相關業者及據以評定商標商品主要訴求對象之年輕
      消費族群均普遍留意日本流行資訊。再者，由前述參加人
      於另案審定第00000000號「PORTER DASH!及圖」聯合商標
      異議案件等提出之雜誌廣告或報導內容，亦得以明瞭據以
      評定商標商品受歡迎之程度。
    (3)因此，綜合上開證據資料，堪認據以評定商標於系爭商標
      申請註冊前已廣為相關事業或消費者所普遍認知，符合現
      行商標法第23條第1項第12款所謂之著名商標。
  4.兩造商標間有致相關消費者產生混淆誤認之虞：
    兩造商標高度近似，且系爭商標所指定使用之「書包、手提
    箱袋、旅行袋、皮夾、皮包、錢包、背包」等商品與據以評
    定商標主要使用之背包、手提袋類商品又屬同一或類似商品
    ；又如前述，參加人於另案審定第00000000號「PORTER DAS
    H!及圖」聯合商標異議案件等提出之許多宣傳廣告資料中，
    均一再記載使相關消費者誤認其產製的商品源自原告公司之
    文字，則兩造商標間有致相關消費者產生混淆誤認之虞，足
    堪認定。
  (八)綜上所述，系爭商標並不在原告與祥記公司所簽訂之授權契
    約書中同意註冊之商標範圍內；縱認系爭商標包含在原告與
    祥記公司所簽訂之授權契約書中同意註冊之商標範圍內，惟
    雙方授權契約早已終止，倘使參加人繼續保有系爭商標專用
    權，不符商標法立法目的。系爭商標應有該商標註冊時商標
    法第37條第1項第7款及現行商標法第23條第1項第12款規定
    之適用，原處分及訴願決定顯有違法及不當，為此懇請鈞院
    鑒核，賜判如訴之聲明，以保原告權益，並藉維法制，至感
    德便。
乙、被告主張：
  (一)查據原告檢送其與參加人（商標權人）之前手祥記實業股份
    有限公司自西元1988年12月05日起至2000年05月間所簽定之
    契約書4 份，該等契約書上均明定「PORTER」、「PORTER
    DA SH 」、「PORTER DASH ！及圖」等商標可由祥記公司於
    日本、香港以外之其他國家註冊，是本件參加人之前手於85
    年12月12日，依契約書之規定，以系爭商標於我國申請註冊
    ，客觀上自無以不公平競爭之目的，非出於自創而抄襲他人
    已使用商標申請註冊之情形，自無註冊時商標法第37條第1
    項第7 款規定之適用。又系爭商標本身既無前揭條款規定之
    不得註冊之事由，則參加人嗣後受讓取得系爭商標權即無違
    法情事可言。
  (二)至於原告主張其與參加人之前手祥記公司所簽訂者係授權契
    約，且授權契約已失效，商標權應即歸還。經核原告與祥記
    公司所簽之前述協議書之性質，究屬授權契約或合作協議，
    雙方雖各有不同之主張，並各舉不同之理由支持其說，惟不
    論該契約之性質如何，該契約明白載有同意註冊之條款，亦
    為原告所承認。至原告主張未同意祥記公司於系爭商標所指
    定使用之「衣服、男女服裝、童裝、裙子、運動服裝、襯衫
    、夾克、外套、雨衣、泳衣；靴鞋；圍巾、領巾、領帶；冠
    帽；襪子；服飾用腰帶、服飾用皮帶」等商品申請註冊一節
    ，經核此同意註冊商品之範圍究係為何，兩造各執一詞，應
    屬另案私權紛爭，參加人之前手主觀認定得原告同意，且因
    信賴該契約之約定，亦積極拓展市場，除於我國申請註冊外
    ，亦於世界其他國家，例如美國、英國、法國、義大利等國
    申請註冊，其間原告並無任何反對之意思表示，嗣後復有出
    資購買該等商標之意願，更加確信其同意註冊之初衷，是系
    爭商標之申請註冊自無襲用之情形；況且商標註冊乃屬持續
    性之效力，其專用權期間為10年，且可不限次數延展，全球
    皆然，原告於簽約當時，應可預見其「同意註冊」可能衍生
    之法律效果，若如原告所言，僅係單純的授權參加人使用，
    自當以自己為申請人申請註冊，待取得商標權後，再以授權
    方式，進行期間及地域之控制。
  (三)原告主張其對參加人所有之註冊第0000000 、0000000 號「
    PO RTER DASH！及圖」商標提出異議，經被告依中台異字第
    920 507 、920596號異議審定書認定「客觀上自有使消費者
    對其所表彰之商品來源或產銷主體與評定人產生混淆誤認之
    虞」，撤銷其審定在案，可推知系爭商標之申請註冊亦有致
    相關公眾誤信之虞。惟查該案之系爭商標，係原告與祥記公
    司所簽訂之契約終止後，由參加人所單獨提出註冊申請，此
    與系爭商標係祥記公司得原告之同意而提出申請者不同，二
    者之具體案情有異。又二者之申請註冊時間既各有不同，各
    該適用法條亦不相同，自不能依相同之證據，做同一之判斷
    ，故尚難作為本案有利之論據。
  (四)綜上所述，系爭商標之註冊，既無違反商標法修正施行前之
    規定，則其是否尚有違商標法修正施行後之規定，即毋庸論
    究，併予陳明。被告原處分洵無違誤，敬請駁回原告之訴。
丙、參加人主張:
  (一)原告曾以書面將系爭商標之圖樣（含文字及圖形）提供給祥
    記公司，協助祥記公司申請註冊之用，顯示原告確實同意祥
    記公司註冊系爭商標：
  (1)按解釋意思表示，應探求當事人之真意，不得拘泥於所用之
    辭句。則在解釋原告是否曾同意祥記公司註冊系爭商標之文
    字與圖形時，應綜合判斷協議書之上下文及一切相關情狀，
    合先敘明。
  (2)查祥記公司與原告合作期間，祥記公司為在台灣申請註冊前
    開商標，曾幾度去函原告，請求原告提供「PORTER」、「PO
    RTER DASH 」、「LUGGAGE LABEL 」等商標圖樣，原告也回
    函將各該商標圖樣設計圖稿提供給祥記公司，而其設計圖稿
    中即含有「PORTER DASH!」文字及「提行李箱作奔跑狀之侍
    者」圖形，此有原告為協助祥記公司註冊系爭商標圖樣，雙
    方於西元1988年往返之信件影本可證。
  (3)雖然原告在日本國係將「PORTERDASH ! 」 文字與圖形分開
    申請商標註冊，但原告曾將其在日本國註冊「PORTER DASH!
    」及圖之登記資料提供給祥記公司參考，此有原告提供之日
    本商標登記資料影本可證；並以細字筆將「PORTER DASH!」
    與「提行李箱作奔跑狀之侍者」圖形劃圈，表明該圖形即是
    表彰「PORTER D ASH! 」系列商標之圖樣。
  (4)是原告自始同意祥記公司得申請註冊之範圍包括「PORTERDA
    SH！」之文字與「提行李箱作奔跑狀之侍者」之圖形，彰彰
    甚明。
  (二)原告實際使用據以評定之「PORTER DASH ！」商標時，即是
    結合「PORTER DASH ！」文字與「提行李箱作奔跑狀之侍者
    」圖形併同使用，故原告同意祥記公司註冊商標之範圍，理
    當包含「提行李箱作奔跑狀之侍者」圖形：
  (1)查原告在日本國申請註冊「PORTER DASH！」商標時，雖係
    將文字與圖形分開申請，但實際在日本國使用「PORT ERDAS
    H ！」商標，均係將文字與圖形併同使用，此有原告在日本
    實際使用系爭商標資料影本可證；此外，原告在香港及歐盟
    均係以系爭商標之樣式，結合「PORTER DASH ！」文字與「
    提行李箱作奔跑狀之侍者」圖形併同申請商標註冊，此有原
    告在香港及歐盟申請系爭商標註冊資料影本可證。是故，「
    提行李箱作奔跑狀之侍者」圖形即是表彰「PORTER DASH 」
    之系列商標。
  (2)原告以其在日本國將該文字與圖形分別註冊乙節，企圖將該
    文字與圖形切割，而辯稱其僅同意祥記公司註冊「PORT ERD
    ASH 」之文字，但未同意祥記公司註冊該圖形部分云云，顯
    係以偏蓋全，扭曲當事人之意思表示，完全不實。
  (三)該協議書第2 條約定記載之「PORTER」、「PORTER DASH 」
    、「LUGGAGE LABEL 」只是用以統稱原告當時在日本國所發
    展之三大品牌系統「產品」，且為例示規定，更無限制祥記
    公司僅得註冊各該「文字」之意：
  (1)查祥記公司與原告於西元1988年12月簽訂協議書後，分別於
    西元1933、1996及2000年續訂新約，依該協議書第4 條約定
    ，祥記公司有權在日本國及香港以外的世界各地（祥記公司
    與原告於西元1993年05月續約時，將香港地區納入祥記公司
    有權申請註冊相關商標之區域），申請註冊各項相關商標。
  (2)復以協議書前言揭示祥記公司在日本以外之地區，專有製造
    、行銷吉田所設計商品之權；其原文為「THAT GALLANTHAVE
    THE RIGHT OF EXCLUSIVITY TO MANUFACTURE AND MARKET T
    HE BAGS COLLECTIONS DESIGNED BY YOSHIDA TO ALL OVER
    THE WORLD EXCEPT JAPAN. 」。
  (3)再參照第1 條約定，吉田授與祥記專屬權利，得製造、行銷
    及經銷LIGHT ZONE產品，及其他吉田公司擁有的品牌商品；
    其原文為「YOSHIDA GRANTS TO GALLANT THE EXCLUS IVERI
    GHT OF MANUFACTURING,MARKETING AND DISTRIBUT ION OF
    PRODUCTS UNDER LIGHT ZONE AND ALL OTHER COL LECTIONS
    UNDER THE BRANDNAME AND TRADEMARKS OF YOS HIDA & CO.
    ,LTD. 」。
  (4)因而協議書第2 條約定中，例示祥記公司有權製造銷售之「
    產品」為所有出自吉田公司之商品，包括LIGHT ZONE、PORT
    ER、PORTER DASH 、LUGGAGE LABEL 、與吉田公司所發展之
    任何新產品。其原文為「PORDUCT INCLUDING ALL COLLECTI
    ONS FROM YOSHIDA & CO.,LTD.INCLUDING:LIGHT ZONE 、PO
    RTER、PORTER DASH 、LUGGAGE LABEL,AND ANY N EWLY DEV
    ELOPED AND RUNNING COLLECTIONS BY YOSHIDA.」則本條約
    定之意旨是在敘述祥記公司得製造販賣原告當時已有之所有
    商品，以及將來新開發之商品，而非限制祥記公司有權註冊
    之特定商標。
  (5)而原告亦曾發函（詳西元1988年10月11日原告所發之信函）
    向祥記公司解釋其當時在日本國所發展之品牌系統有三，如
    在「PORTER」系列商標下之商品有TANKER、GRIPPER 、CHAM
    BER 、IMPACT等款式；在「PORTER DASH 」系列商標下之商
    品有PROPERTY之款式；在「LUGGAGE LABEL 」系列商標下之
    商品有LINER 、RESCUE、HARNESS 、LIGHT ZONE等款式；在
    原告自己製作之品牌體系表上，亦是用「PORTER」、「PORT
    ER DASH 」、「LUGGAGE LABEL 」等文字來代稱其商標系統
    ，雖未附加各該圖形，但絕無表示其商標體系僅有文字而無
    圖形之用意。
  (6)是知，協議書第2 條約定列出「PORTER」、「PORTER DASH
    」、「LUGGAGE LABEL 」之用意，並非在限定祥記公司得申
    請註冊之「商標」，而是統稱當時原告在日本國所發展之三
    大品牌商品系統，只是一種代稱，以省卻逐一詳載各款商品
    名稱之繁複。
  (7)故綜合考量協議書前言及第1 條約定祥記公司得製造銷售原
    告所擁有之任何品牌商品，以及第2 條約定例示原告當時在
    日本國所發展之三大品牌系統商品等情，應認為不得將第4
    條約定之「THE ABOVE TRADEMARKS」限縮解釋為僅包含「PO
    RTER」、「PORTER DASH 」、「LUGGAGE LABEL 」三項文字
    商標，而不及於各該圖形商標。
  (四)解釋該協議書第4 條約定，原告確已同意祥記公司註冊系爭
    商標，包括「PORTER DASH」字樣及「提行李箱作奔跑狀之
    侍者」圖樣：
  (1)參加人提出祥記公司與原告在西元1988年間往來之信函，係
    用以解釋當事人之意思表示，證明雙方就協議書第4 條約定
    之合意範圍，除「PORTER DASH 」文字得由祥記公司申請註
    冊外，更包含「提行李箱作奔跑狀之侍者」圖樣，均屬協議
    書第4 條約定中同意註冊之範圍。原告反覆指訴「單純從上
    開信函中，無從證明原告曾同意祥記公司註冊系爭商標圖樣
    」，與事實不符。
  (2)次就上開信函往來之目的而言，原告提供祥記公司「PORTER
    DASH」設計字及圖樣之用意，係在協助祥記公司「註冊系爭
    商標」，此在西元1988年10月03日之信函第4 點中已清楚表
    明，其原文為AS FOR THE COPY LOGO OF 「LUGGA GE LABEL
    」; 「PORTER」; AND 「PORTER DASH 」THAT WE H AVE IS
    NOT CLEAR ENOUGH FOR US TO APPLY TRADE MARK IN TAIWA
    N,WOULD YOU PLEASE FAX AND MAIL THESE ORI GINAL TO U
    S AT YOUR EARLIER CONVENIENCE.。故原告辯稱上開信函之
    目的係「為便祥記公司製造原告設計之皮包商品」云云，顯
    係刻意模糊焦點，意圖扭曲事實。
  (3)再就上開信函往來期間及系爭商標註冊之時間點而言，第一
    份協議書係於西元1988年12月簽訂，而上開信函往來係在西
    元1988年10月間所為，適逢雙方議約之最後階段，以雙方在
    此階段之溝通紀錄作為解釋契約之基礎，至為合理，且與經
    驗法則相符。而原告提供之日本商標登記資料影本之信函係
    於西元1989年03月17日傳送，乃雙方甫簽訂協議書之後，亦
    可證明雙方執行協議書內容時，係以註冊「PORTER DASH 及
    圖」為履約之標的。至於原告無端指摘祥記公司於08年之後
    方申請系爭商標之註冊云云，亦非實在，實則祥記公司當初
    與原告達成共識後，立即在西元1988 年10 月12日以「祥記
    PORTER DASH 及圖」申請商標註冊，嗣後因商標法修正，開
    放以單純外文為圖樣之商標申請註冊，故祥記公司再重新申
    請註冊系爭商標，剔除中文部分，僅保留英文及圖樣。是系
    爭商標雖遲至85年始申請註冊系爭商標，仍無礙於原告已同
    意祥記公司申請註冊「PORT ER DASH及圖」之效力。
  (4)末就原告之主觀狀態而論，在雙方協議關係進行期間，原告
    自始知悉祥記公司係結合文字與圖形申請系爭商標註冊，並
    使用系爭商標圖樣製造銷售相關產品。此一客觀事實足以證
    明原告不但明示同意，更默示允許祥記公司以系爭商標圖樣
    申請註冊，不容原告臨訟再翻異。
  (五)綜上論述，原告與祥記公司簽署協議書時，其所同意祥記公
    司註冊商標之範圍，除了系爭「PORTER DASH ！」文字外，
    更包括該「提行李箱作奔跑狀之侍者」圖形，彰彰甚明。況
    原告自始知悉祥記公司係結合文字與圖形申請系爭商標註冊
    ，在雙方協議關係進行期間，原告均認可祥記公司之行為，
    從未提出任何異議，甚至在本件評定及訴願階段亦無任何爭
    執，則原告於本件起訴時始辯稱前開協議書同意註冊之範圍
    不包含系爭商標圖樣中「提行李箱作奔跑狀之侍者」圖形商
    標云云，不可採信。
　　理  由
一、按「本法中華民國92年4 月29日修正施行前，已申請或提請
    評定，尚未評決之評定案件，以本法修正施行前及本法修正
    施行後之規定均為違法事由為限，始撤銷其註冊；其程序依
    修正後之規定辦理。」為現行商標法第91條第1 項之規定。
    查本案係屬現行商標法施行前已申請評定，尚未評決之評定
    案件，須系爭商標有同時違反現行商標法修正施行前及修正
    施行後規定之情形者，始撤銷其註冊；再依申請評定時商標
    法（即91年05月29日修正公布之商標法）第77之1 條第2項
    規定，商標評定案件適用註冊時之規定，系爭商標係於86
    年10月01日獲准註冊，是依現行商標法第91條第1 項規定，
    本案商標評定須同時違反82年12月22日修正公布之商標法（
    即系爭商標註冊時商標法）及現行商標法之規定，始撤銷其
    註冊。
二、按商標圖樣「襲用他人之商標或標章有致公眾誤信之虞者」
    ，不得申請註冊，為系爭商標註冊時商標法第37條第1 項第
    7 款規定。所謂「襲用他人之商標或標章有致公眾誤信之虞
    」，係指商標本身相同或近似於他人之商標或標章，有使一
    般消費者誤信其所表彰之商品來源或產銷主體而購買之虞而
    言。又本款之適用，依同法施行細則第31條之規定，指以不
    公平競爭之目的，非出於自創而抄襲他人已使用之商標或標
    章申請註冊並有致公眾誤信之虞者而言；惟若系爭商標申請
    人經先使用人同意而於國內申請商標之註冊者，則無該款規
    定之適用。
三、本件係參加人之前手祥記公司前於85年12月12日以「PORTER
    DASH！及圖」商標，指定使用於當時商標法施行細則第49條
    所定商品及服務分類表第25類之「衣服、... 、服飾用皮帶
    商品」等商品，向被告申請註冊，經被告核准列為註冊第78
    7909號商標（原聯合商標），並於91年間申准移轉登記予參
    加人。嗣原告於92年11月26日以該註冊商標有違註冊時商標
    法第37條第1 項第7 款之規定，對之申請評定。經被告評定
    為申請不成立之處分。原告則不服，為如事實欄所載之主張
    。是本件應審究者厥為系爭商標申請人是否業經先使用人同
    意，而得於國內申請商標之註冊。
四、本院判斷如下：
  (一)原告與參加人之前手祥記公司曾分別於西元1988年12月、19
    93年05月、1996年01月及2000年05月間簽訂契約書，其中19
    96年份契約書之有效期間，為西元1996年1 月1 日起至西元
    2000年12月31日止，依該契約書第1 條約定：「Yoshida （
    即吉田公司）授與Gallant （即祥記公司）專屬權利，得以
    製造、行銷吉田公司設計之皮包類商品，及祥記公司開發並
    使用吉田品牌之商品」，第2 條約定：「產品包含所有吉田
    公司之系列商品，包括：Porter、Porter Dash 、Luggage
    Label 、其他由吉田公司新開發、經營之產品及由祥記公司
    開發並使用吉田公司品牌之產品」，及第4 條約定：「上述
    商標可由祥記公司於日本、香港以外之其他國家註冊」等語
    ，有上開契約書英文版及中譯版影本在卷足憑，且為兩造所
    不爭執，洵堪認定。
  (二)揆諸上開契約書所訂約定條款，原告係有授與祥記公司於製
    造、行銷原告所設計YOSHIDA 品牌（包括「PORTER」、「PO
    RTER DASH 」等系列商標）皮包類商品，及開發使用YOSHID
    A 品牌商品之專屬權利，且原告亦同意前揭商標得由「祥記
    公司」於日本、香港以外之其他國家註冊；而本件系爭商標
    係於85年12月12日申請註冊，尚在前開契約書有效期間內，
    是系爭商標申請人業經先使用人同意，而得於國內申請商標
    之註冊。足認祥記公司就系爭商標乃獲得原告之允許才在我
    國申請註冊，從而原告主張系爭商標並不在原告與祥記公司
    所簽訂之授權契約書中同意註冊之商標範圍內，容有誤解，
    自不足採；而參加人嗣後受讓取得系爭商標權即無違法情事
    可言。
  (三)至原告主張縱其有授權祥記公司得以使用「PORTER DASH ！
    」之商標，並未包含「圖」之商標及雙方授權契約早已終止
    ，倘使參加人繼續保有系爭商標專用權，不符商標法立法目
    的乙節；惟查，依上開契約書約定，原告並未將「圖」之商
    標排除在外，另依參加人於本院行準備程序所提原告與祥記
    公司因聲請商標往來書信，就原告所提供與祥記公司之資料
    ，亦包含有該「圖」之商標圖樣。再者，系爭商標申請註冊
    當時，原告確有同意參加人之前手祥記公司得於國內以「PO
    RTER」系列商標註冊，已如上述；而本件系爭商標係於85年
    12月12日申請註冊，尚在前開契約書有效期間內，縱原告與
    祥記公司間之契約關係嗣後已因期限屆滿而消滅，亦僅係雙
    方於期限屆滿後不得再主張契約上之權利義務，自不足影響
    雙方於契約關係存續中所取得之商標權，是原告上開主張，
    亦難可信。
  (四)綜上，參加人之前手祥記公司以系爭「PORTER DASH ！及圖
    」商標申請註冊當時，既經原告之同意，系爭商標之註冊自
    無註冊時商標法第37條第1 項第7 款規定「襲用他人之商標
    」之情事。從而，被告認系爭商標未違反前開條款之規定，
    依法自無不合。至其是否另有違現行商標法之規定，亦毋庸
    論究。
  (五)至參加人聲請調查我國金石堂書店、何嘉仁書店、誠品書店
    及7-11便利商店等廠商，所曾銷售原告訴願理由書附件五所
    列特定期別各日本雜誌之銷貨資料乙事，本院認本件事證已
    明，與判決結果無涉，毋庸予以調查，併此敘明。
五、綜上所述，原處分依法並無不合，訴願決定予以維持，亦無
    違誤；原告訴請撤銷原處分及訴願決定，並請求被告應作成
    註冊第787909號「PORTER DASH!及圖」商標之註冊應予撤銷
    之處分，為無理由，應予駁回。
據上論結，本件原告之訴為無理由，爰依行政訴訟法第98條第3
項前段，判決如主文。
中　　華　　民　　國　　96　　年　　6 　　月　　14　　日
                       第七庭審判長法  官　李得灶
                                   法  官  林育如
                                   法  官  黃秋鴻
上為正本係照原本作成。
如不服本判決，應於送達後20日內，向本院提出上訴狀並表明上
訴理由，如於本判決宣示後送達前提起上訴者，應於判決送達後
20日內補提上訴理由書（須按他造人數附繕本）。
中　　華　　民　　國　　96　　年　　6 　　月　　14　　日
 　　  　　　　　　　 　　  　     書記官  蘇婉婷
